臺灣高等法院民事裁定　　　　　　　　 100年度抗字第1276號
抗告人　王雅玲
上列抗告人因與相對人李志聰間假處分事件，對於中華民國100
年7月21日臺灣板橋地方法院100年度全字第166號裁定提起抗告
，本院裁定如下：
    主  文
抗告駁回。
抗告費用新臺幣壹仟元由抗告人負擔。
    理  由
一、按為保障債權人及債務人之程序權，並使法院能正確判斷原
    裁定之當否，民事訴訟法第528條第2項固有關於假扣押裁定
    之抗告，抗告法院為裁定前，應使債權人及債務人有陳述意
    見機會之規定，前開規定於假處分準用之。查相對人聲請假
    處分，經原裁定准許後，相對人即持以聲請執行，抗告人收
    受該裁定後不服提起抗告，於抗告審理程序中，本院業已通
    知抗告人與相對人到庭陳述意見，雙方並到庭及提出書狀為
    陳述，有送達證書及本院準備程序筆錄附卷可稽（見本院卷
    第78-81、85、86頁），是已賦予雙方陳述意見之機會，先
    予敘明。
二、次按「債權人就金錢請求以外之請求，欲保全強制執行者，
    得聲請假處分。假處分，非因請求標的之現狀變更，有日後
    不能強制執行，或甚難強制執行之虞者，不得為之」，民事
    訴訟法第532條定有明文。依民事訴訟法第533條準用同法第
    526條第1、2項規定，請求及假處分之原因，應釋明之。前
    項釋明如有不足，而債權人陳明願供擔保或法院認為適當者
    ，法院得定相當之擔保，命供擔保後為假處分。是債權人聲
    請假處分，應就其請求及假處分原因加以釋明，兩者缺一不
    可。前開釋明如有不足，而債權人陳明願供擔保或法院認為
    適當者，法院始得定相當之擔保，命供擔保後為假處分。若
    債權人就其請求及假處分原因未予釋明，即不得命供擔保後
    為假處分。又所謂請求標的之現狀變更，係指為請求標的之
    物，其從前存在之狀態，已有變更或將有變更而言。而假處
    分係保全強制執行方法之一種，原為在本案請求尚未經判決
    確定以前，預防將來債權人勝訴後，因請求標的之現狀變更
    ，有日後不能強制執行或甚難執行之虞者而設，至債權人聲
    請假處分所主張之權利，債務人對之有所爭執者，應於現在
    或將來有訴訟繫屬時，請求法院為本案之判決，以資解決，
    尚非聲請假處分時，先應解決之問題（最高法院69年台抗字
    第72號判例意旨參照）。
三、相對人原法院聲請意旨略以：伊於民國99年初口頭向抗告人
    購買坐落新北市○○區○○段627、629、630地號土地，應
    有部分4分之1（下稱系爭土地），買賣價金新臺幣（下同）
    1,680萬元，伊於99年1月19日給付500萬元予抗告人（其指
    定開立受款人為其配偶李勝利之支票），同年2月11日伊再
    將100萬元匯入其指定受款人之銀行帳戶，同年3月10日伊與
    抗告人簽立不動產買賣契約書（下稱系爭契約），再給付買
    賣價金1,080萬元，共給付1,680萬元。依系爭契約第6條第1
    項約定，抗告人應提供過戶相關文件辦理所有權移轉登記手
    續。抗告人及其夫李勝利雖簽立面額1,680萬元之本票擔保
    將立即辦理過戶手續，然其迄今未辦理過戶，經伊屢次口頭
    催告，亦置之不理。嗣伊經第三人吳柄松告知為系爭土地原
    賣主，吳柄松於90年間將土地賣予抗告人，抗告人尚欠買賣
    價金未給付，經伊調閱系爭土地異動索引，發現吳柄松所言
    非虛，且抗告人債務纏身，經第三人李建宏調查後發現抗告
    人正擬出售系爭土地，恐日後有不能強制執行之虞。且抗告
    人為執業代書，並經營房屋仲介公司，能迅速處分系爭土地
    ，致請求標的現狀將有變更，日後恐有不能強制執行之虞，
    為保全強制執行，願供擔保以代釋明之不足，爰依民事訴訟
    法第532條規定聲請准許伊提供擔保後，禁止抗告人就系爭
    土地為讓與、設定抵押、出租及其他一切處分行為等語。
四、抗告意旨略以：原裁定理由第二點先表示相對人於99年初口
    頭向伊購買系爭土地，卻於第三點表示有買賣契約書可憑，
    前後顯有矛盾。又依系爭契約第7條約定，可知相對人於簽
    約時明知系爭土地上有拍賣抵押物之強制執行程序存在，其
    並以此向伊議價，伊始以低於行情1/3之價格將系爭土地售
    予相對人，且其明知系爭土地已遭原法院於98年9月10日司
    執祿字第66370號限制查封登記在案，系爭土地現無法讓與
    、設定抵押、出租或為任何處分，即現狀並無改變之情，伊
    亦未擬出售系爭土地，自無假處分之必要。又伊已依系爭契
    約第6條第1項約定將相關文件用印完成，並交付印鑑證明及
    在所有權移轉文件上蓋妥印鑑章交付予相對人，並無不配合
    辦理過戶或對其催告置之不理之情。前開印鑑證明書依土地
    登記規則第41條第10項規定並未逾期無效。且相對人於100
    年9月7日即自行申請辦理買賣移轉過戶，亦見伊確將所有相
    關文件交付相對人。系爭土地不能移轉係因第三人查封所致
    ，與伊無涉，亦為相對人所明知。又伊為第三人吳柄松之債
    權人，為擔保債權而設定抵押權，此觀伊於相對人交付尾款
    後即塗銷第三、四順位抵押權即明。相對人明知前情，竟仍
    持伊簽發之擔保契約履行之本票向原法院聲請本票執行裁定
    ，顯有毀約背信之舉，亦見其認系爭契約已不復存在，而欲
    請求返還買賣價金。相對人就假處分之請求及假處分原因均
    未為相當之釋明，縱認其願供擔保，亦不應准許其假處分之
    聲請。又相對人所主張受有之損害並不存在，至多僅為經濟
    上損失，縱有可歸責於伊之事由致債務不履行，亦可請求伊
    賠償以資彌補，其未釋明該經濟上損失何以構成重大或難以
    回復之損害或有使其發生急迫危險或相類情事之虞。原裁定
    准許相對人之假處分聲請，依法自有未合。爰提起抗告請求
    廢棄原裁定，並駁回相對人於原法院之聲請云云。
五、經查，相對人聲請本件假處分，業提出支票、京城銀行匯款
    委託書、房地產買賣契約書、本票、新北市三重地政事務所
    民眾閱覽異動索引、新北市土地建物歷史異動紀錄清冊、名
    片、土地登記謄本等影本（見原法院卷第6-29頁）為釋明，
    堪認除就其請求已為釋明外，對於假處分原因，衡諸系爭土
    地上第三人吳柄松、吳士楓之抵押權登記業經法院判決應予
    塗銷，並於100年5月19日確定，則吳士楓因拍賣抵押物事件
    就系爭土地所為之查封登記即可塗銷，且相對人為地政士，
    與其配偶李勝利經營房仲業等情，已據相對人提出歷審判決
    、最高法院裁定確定證明書、相對人及其配偶之名片為據（
    見本院卷第50-60頁），抗告人並當庭陳述「.. 因為其他抵
    押權的案子已經確定，準備要撤封... 」等語甚明（見本院
    卷第86頁），及若抗告人再將系爭土地移轉登記予善意第三
    人，系爭土地確有於相對人獲勝訴判決後無法回復原狀之情
    ，可認相對人就系爭土地將因現狀變更致其日後有不能強制
    執行或甚難強制執行之虞一節，已為大致正當之釋明。相對
    人既復陳明願供擔保以補釋明之不足，則原裁定准予相對人
    以560萬元為抗告人供擔保後，抗告人對於系爭土地不得為
    讓與、設定抵押、出租及其他處分行為，依法並無違誤。
六、抗告意旨固謂相對人明知系爭土地已遭查封登記，無法為任
    何處分行為，其亦未擬出售系爭土地，自無假處分之必要。
    相對人就假處分之請求及假處分原因均未為相當之釋明，縱
    願供擔保，亦不應准許相對人之聲請。相對人未受有損害，
    縱有可歸責於抗告人之事由致債務不履行，亦可請求其賠償
    以資彌補，並未構成重大或難以回復之損害或發生急迫危險
    或相類情事之虞云云。惟觀相對人提出之前開證據及雙方所
    為陳述，均顯見兩造就系爭土地確存有前開爭議，相對人並
    已對抗告人起訴請求移轉登記系爭土地所有權，有起訴狀附
    卷可稽（見本院卷第76頁），且抗告人將系爭土地啟封後即
    可自由處分及系爭土地若經讓與善意第三人，即使相對人取
    得勝訴判決，亦有日後不能強制執行或甚難執行之情，均如
    前所述，堪認相對人就請求及假處分原因已為大致之釋明，
    抗告人謂相對人均未釋明，自不足採。至於抗告人主張原裁
    定理由第二點與第三點矛盾。其已依約交付辦理過戶相關文
    件予相對人，印鑑證明書未逾期，其未不配合辦理過戶或對
    相對人之催告置之不理。系爭土地不能移轉係因第三人查封
    所致，與其無涉。又抗告人為吳柄松之債權人，為擔保債權
    而設定抵押權。相對人明知前情仍持其簽發之本票聲請本票
    執行裁定，顯屬毀約背信云云。惟查，原裁定第二點係在說
    明相對人之聲請意旨，第三點則係審酌相對人提出之證據後
    認定相對人就其所言已有相當釋明，並無前後矛盾之情。至
    於抗告人所為其他主張均為本案請求有無理由之問題，非假
    處分程序所需審酌，其據以指摘原裁定不當，依法亦有未合
    。從而，相對人既已就其請求及假處分原因為大致之釋明，
    並陳明願供擔保以補釋明之不足，則原裁定命相對人為抗告
    人供擔保560萬元後，抗告人對於系爭土地不得為讓與、設
    定抵押、出租及其他處分行為，依法並無不合。抗告意旨指
    摘原裁定不當，求予廢棄，為無理由，應予駁回。爰裁定如
    主文。
中    華    民    國   100    年    10    月    13    日
                  民事第十八庭
                      審判長法  官  湯美玉
                            法  官  胡宏文
                            法  官  李慈惠
正本係照原本作成。
本裁定除以適用法規顯有錯誤為理由外，不得再抗告。如提起再
抗告，應於收受後10日內委任律師為代理人向本院提出再抗告狀
。並繳納再抗告費新台幣１千元。
中    華    民    國   100    年    10    月    14    日
                            書記官  王敬端